【裁判字號】    97,訴緝,171
【裁判日期】    970924
【裁判案由】    毒品危害防制條例
【裁判全文】
臺灣高雄地方法院刑事判決             97年度訴緝字第171號
公  訴  人  臺灣高雄地方法院檢察署檢察官
被      告  甲○○
                    （現於臺灣高雄第二監獄執行中）
上列被告因毒品危害防制條例案件，經檢察官提起公訴（96年度
毒偵字第5494號），本院改依簡式審判程序，判決如下：
    主  文
甲○○施用第一級毒品，處有期徒刑拾月，扣案含甲基安非他命
殘渣之吸食器壹組，沒收銷燬之。
    事  實
一、甲○○前因施用毒品案件，經本院依94年度毒聲字第2329號
    裁定送觀察、勒戒後，認無繼續施用毒品傾向，於民國94年
    11月22日執行完畢，並經臺灣高雄地方法院檢察署檢察官以
    94年度毒偵字第6941號為不起訴處分確定，詎其仍不知戒絕
    毒癮，明知海洛因及甲基安非他命業經公告為毒品危害防制
    條例第2 條第2 項所列管之第一級毒品及第二級毒品，不得
    非法持有、施用，竟基於施用海洛因及甲基安非他命之犯意
    ，於96年6 月1 日凌晨3 時許回溯24小時內某時許（不含公
    權力拘束期間），在不詳地點，以將海洛因摻雜甲基安非他
    命置放於玻璃球燒烤方式施用1 次。嗣於96年5 月31日下午
    7 時30分許，經警在高雄縣鳳山市○○街6 號6 樓之16 查
    緝通緝犯時，因在甲○○身上查扣業經使用而含有甲基安非
    他命之吸食器1 組，並經其同意接受採尿送驗後，呈嗎啡及
    甲基安非他命陽性反應，因而查悉上情。
二、案經高雄縣政府警察局鳳山分局報請臺灣高雄地方法院檢察
    署檢察官偵查起訴。
    理  由
一、本件被告甲○○所犯為死刑、無期徒刑、最輕本刑為3 年以
    上有期徒刑以外之罪，其於準備程序進行中，就被訴事實為
    有罪之陳述，經受命法官告知簡式審判程序之旨，並聽取當
    事人之意見後，經被告同意適用簡式審判程序，本院亦認無
    不得或不宜改依簡式審判程序進行之處，爰依刑事訴訟法第
    273 條之1 第1 項、第284 條之1 規定，由本院合議庭裁定
    本件由受命法官獨任進行簡式審判程序，合先敘明。
二、上揭事實，業據被告於本院審理時坦承不諱（見本院訴緝字
    卷第23頁）。經查：員警查獲被告後，經採集其尿液檢體（
    編號：鳳警194 號）送請台灣檢驗科技股份有限公司檢驗結
    果，呈現嗎啡及甲基安非他命之陽性反應，有高雄縣政府警
    察局鳳山分局列管毒品人口尿液檢體採集送驗紀錄表、高雄
    縣政府警察局鳳山分局偵辦毒品案件嫌疑人尿液採樣編號對
    照表（見警卷第10、40頁）、台灣檢驗科技股份有限公司96
    年6 月20日KＺ000000000000號濫用藥物尿液檢驗報告（見偵
    查卷第8 頁）各1 紙附卷可稽。另按海洛因於人體內會水解
    為嗎啡，再循嗎啡代謝方式排出體外，業經行政院衛生署
    80年以056954號函釋明確。又按目前常用之尿液甲基安非他
    命或嗎啡篩檢方式，包括酵素免疫分析法（EIA） 、薄層色
    層分析法（TLC） 及放射免疫分析法（RIA） 。文獻報告中
    ，確實有藥物交叉反應，可在尿液測試中產生偽陽性之甲基
    安非他命或嗎啡反應。但利用精密的儀器分析，將可排除偽
    陽性之可能，而得到正確的答案。在良好的操作條件下，以
    氣相層析質譜儀作藥物及其代謝產物之定性及定量分析檢驗
    ，幾乎不會有偽陽性反應產生，亦即如尿液中未含有煙毒之
    反應者，即不可能產生因藥物所引起之偽陽性反應，已屬週
    知事實（行政院國軍退除役官兵輔導委員會榮民總醫院以
    83年4 月7 日（83）北總內字第03059 號函、行政院衛生署
    藥物管制藥品管理局92年6 月20日管檢字第09200 04713 號
    函參照）。本件被告之尿液檢體，乃經鑑定機關以酵素免疫
    分析法（EIA） 初步檢驗，再利用氣相層析質譜儀（GC/MS
    ） 為確認檢驗，顯可排除被告因服用藥物導致尿液測試呈
    偽陽性反應之可能。足認被告自白於上開期間施用第一級毒
    品海洛因、第二級毒品甲基安非他命乙節，確與事實相符，
    堪認為真。
三、被告甲○○前如事實欄一所述，前因施用毒品案件，經依臺
    灣高雄地方法院94年度毒聲字第2329號裁定送觀察、勒戒後
    ，認無繼續施用毒品傾向，於民國94年11月22日執行完畢等
    情，有臺灣高等法院被告前案紀錄表（含入出監資料）可考
    。足認被告係於觀察勒戒執行完畢釋放後，5 年內再犯本次
    施用毒品犯行，自應依法論科。
四、查海洛因、甲基安非他命各係毒品危害防制條例第2 條第2
    項第1 款、第2 款所定之第一級毒品與第二級毒品。核被告
    所為，係犯毒品危害防制條例第10條第1 項之施用第一級毒
    品罪、及同條第2 項之施用第二級毒品罪。其施用第一級毒
    品海洛因與第二級毒品甲基安非他命前分別持有海洛因、甲
    基安非他命之低度行為，應為施用之高度行為所吸收，均不
    另論罪。而被告一個行為觸犯毒品危害防制條例第10條第1
    項之施用第一級毒品罪、及同條第2 項之施用第二級毒品罪
    二罪名，為想像競合犯，應從一重論以施用第一級毒品罪，
    公訴人起訴要旨雖認被告所犯施用第一級、第二級毒品為二
    行為，應分論併罰，惟被告供稱其係將海洛因摻雜甲基安非
    他命於玻璃球中同時施用，又無證據可認被告就海洛因、甲
    基安非他命係分別施用，是公訴意旨認被告所犯上開二罪，
    犯意各別，行為互殊，應予分論併罰，尚有未洽。爰審酌被
    告經觀察勒戒後，並未戒絕毒品，另再施用毒品，顯見其自
    制力不足，無法擺脫毒品，故應藉由刑罰之執行，以收教化
    之功能，惟念其於犯後態度良好，並能坦承犯行，及施用毒
    品本質上係屬戕害自身健康之行為，尚未直接危害他人，反
    社會性之程度應屬較低等一切情狀，量處如主文所示之刑。
    另本件扣案之吸食器1 組，經送驗結果，呈甲基安非他命陽
    性反應，有高雄醫學大學附設中和紀念醫院檢驗報告在卷可
    查（見本院訴字卷第20頁），業如前述，則該吸食器與其內
    殘存之甲基安非他命若需完全分離，須耗費成本過鉅，應認
    其與毒品間已無法析離，而將其整體視為甲基安非他命，不
    論屬於犯人與否，而依同條例第18條第1 項前段之規定，諭
    知沒收銷燬之。
據上論斷，應依刑事訴訟法第273 條之1 第1 項、第299 條第1
項前段，毒品危害防制條例第10條第1項、第2項、第18條第1項
前段，刑法第11條、第55條，判決如主文。
本案經檢察官林妙蓁到庭執行職務。
中    華    民    國    97    年    9    月    24    日
                  刑事第一庭    法  官  張琬如
以上正本證明與原本無異。
如不服本判決應於收受本判決後10日內向本院提出上訴書狀，並
應敘述具體理由，如未敘述上訴理由者，應於上訴期間屆滿後20
日內補提理由書狀於本院（均須按他造當事人之人數附繕本）「
切勿逕送上級法院」。
中    華    民    國    97    年    9     月    24    日
                                書記官  劉甄庭
附錄本判決論罪之法條：
毒品危害防制條例第10條
施用第一級毒品者，處6月以上5年以下有期徒刑。
施用第二級毒品者，處3年以下有期徒刑。


司法院資訊處製作；財團法人民間司法改革基金會備份。
